臺灣桃園地方法院民事裁定
111年度消債清字第40號
聲  請  人  
即  債務人  李天財  
代  理  人  徐晟芬律師(法律扶助律師)
上列聲請人因消費者債務清理事件聲請清算，本院裁定如下：
    主  文
債務人李天財自民國一一一年十月二十日下午四時起開始清算程
序。
命司法事務官進行本件清算程序。
    理  由
一、按債務人不能清償債務或有不能清償之虞者，得依本條例所
    定更生或清算程序，清理其債務；債務人對於金融機構負債
    務者，在聲請更生或清算前，應向最大債權金融機構請求協
    商債務清償方案，或向其住、居所地之法院或鄉、鎮、市、
    區調解委員會聲請債務清理之調解，消費者債務清理條例（
    下稱消債條例）第3條、第151條第1項定有明文。又按法院
    開始清算程序之裁定，應載明其年、月、日、時，並即時發
    生效力；法院裁定開始更生或清算程序後，得命司法事務官
    進行更生或清算程序，消債條例第83條第1項、第16條第1項
    前段亦有明文。
二、聲請意旨略以：聲請人即債務人因積欠債務無法清償，於民
    國111年2月10日向本院聲請消費者債務清理調解，並於111
    年3月18日經本院司法事務官諭知調解不成立，又聲請人主
    張其無擔保或無優先權之債務總額為新臺幣(下同)240萬2,1
    77元，且未經法院裁定開始清算程序或宣告破產，爰聲請裁
    定准予清算等語。
三、經查：
  ㈠聲請人為消債條例第2條第1項規定之消費者：　　
    按本條例所稱消費者，指5年內未從事營業活動或從事小規
    模營業活動之自然人；前項小規模營業指營業額平均每月20
    萬元以下者，消債條例第2條第1、2項定有明文。依聲請人
    勞工保險被保險人投保資料表及國稅局綜合所得稅各類所得
    資料清單，可知聲請人於聲請清算前，均投保在民間公司，
    且其於調解前5年內並無從事小額營業活動，自得依消債條
    例聲請清算，合先敘明。
  ㈡關於前置協商之要件：　
　　聲請人以其有不能清償債務情事，向本院聲請債務清理前置
    調解，經本院以111年度司消債調字第94號調解事件受理在
    案，嗣經本院司法事務官於111年3月18日諭知調解不成立等
    情，業經本院依職權調取上開調解案卷查明無訛，是聲請人
    確已依消債條例第151條第1項、第153之1第1項之規定，於
    聲請清算前聲請法院調解，本院自得斟酌該調解案卷中所提
    出之資料及調查之證據，再綜合聲請人目前全部收支及財產
    狀況，評估是否已達不能維持最低生活條件，而有「不能清
    償債務或有不能清償之虞」之情形。　
  ㈢關於聲請人之債務總額：
　　聲請人雖陳報其無擔保或無優先權債權總金額為240萬2,177
    元；然依債權人之陳報，國泰世華商業銀行股份有限公司陳
    報其債權額為82萬2,173元、台北富邦商業銀行股份有限公
    司陳報其債權額為147萬4,158元、勞動部勞工保險局陳報其
    債權額為11萬0,122元，總計240萬6,453元，故本院認應以2
    40萬6,453元為其債務總額。
  ㈣關於聲請人之財產及收入：
　  ⒈聲請人名下原有1輛機車，於98年間因酒駕遭扣車於桃園中
      壢分局，目前因未檢驗排氣而註銷車牌，該輛機車縱仍存
      在，距出廠已逾15年而無殘值，故現名下無財產，有聲請
      人提出之全國財產稅總歸戶財產查詢清單、陳報狀在卷可
      佐（見調解卷第19頁、本院卷第50至52頁）。
　  ⒉聲請人於調解不成立之日聲請清算，則其聲請清算前2年應
      自聲請調解之日即111年2月10日起算（約為109年2月至11
      1年1月），據聲請人所提出109年度綜合所得稅各類所得
      資料清單所示，聲請人於109年之薪資所得收入為0元（見
      調解卷第18頁），而聲請人主張於110年4月前係擔任臨時
      工，平均每月所得約為1萬5,000元，其自110年4月發生車
      禍致雙側脛腓骨開放性骨折，手術後持續接受治療，復於
      111年5月5日接受矯正及固定手術，迄今仍不可負重，故
      無法工作，目前僅領取原住民敬老津貼每月3,772元、三
      節禮金每年共6,000元，每月平均所得約4,273元，並提出
      切結書、存摺內頁及敏盛綜合醫院診斷證明書為證（見調
      解卷第22、24至28頁；本院卷第40、54、62頁），是聲請
      人於109年2月起至111年1月止，薪資所得總計為31萬2,55
      2元(1萬5,000元×14月＋4,273元×24月=31萬2,552元)，是
      認聲請人聲請清算前2年之所得收入總計為31萬2,552元。
　 ⒊聲請人陳報其於110年4月發生車禍，現僅領取原住民敬老津
     貼及三節禮金維生，每月平均所得約4,273元，並提出存摺
     內頁為證（見調解卷第24至26頁），且依其109年度綜合所
     得稅各類所得資料清單、勞保被保險人投保資料表所示，
     亦查無其他所得資料或現行有效之勞保投保紀錄（見調解
     卷第18、20至21頁），堪認聲請人目前應無其他薪資收入
     ，是聲請人每月收入暫以4,273元列計，惟待清算程序進行
     後，仍得依聲請人該時之薪資所得而為認定，在此敘明。
　㈤關於聲請人之必要支出：
　　⒈按債務人必要生活費用，以最近一年衛生福利部或直轄市
      政府所公告當地區每人每月最低生活費1.2倍定之；受扶
      養者之必要生活費用，準用第一項規定計算基準數額，並
      依債務人依法應負擔扶養義務之比例認定之；前二項情形
      ，債務人釋明更生期間無須負擔必要生活費用一部或全部
      者，於該範圍內，不受最低數額限制；債務人證明確有必
      要支出者，不受最高數額及應負擔比例之限制，消債條例
      第64條之2定有明文。次按，債務人聲請更生或清算時所
      提財產及收入狀況說明書，其表明每月必要支出之數額，
      與本條例第64條之2第1項、第2項規定之認定標準相符者
      ，毋庸記載原因、種類及提出證明文件，消債條例施行細
      則第21條之1第3項亦有明文。
　　⒉聲請人主張其個人每月必要支出為1萬8,842元（詳細支出
      項目及金額如本院卷第26頁所示），並提出國民年金保險
      費繳款單、敏盛綜合醫院醫療費用收據、慢性病連續處方
      簽、林口長庚紀念醫院費用收據、桃園市私立弘成居家長
      照機構服務收據、房屋租賃契約書、電信費用帳單、安康
      骨科診所門診醫療費用收據、電子發票聯為證（見調解卷
      第23、29至48頁；本院卷第32至38頁）。惟其中電話費及
      網路費之部分，高於一般生活情形，況聲請人現處於聲請
      清算之狀態，應當撙節開支，故聲請人陳報之上開支出金
      額，尚應酌減至適當程度，本院審酌桃園市111年度每人
      每月最低生活費1.2倍即1萬8,337元，此應為聲請人於債
      務清理過程中保有人性尊嚴之最低基本生活支出，認聲請
      人聲請前2年及目前個人每月必要支出應以1萬8,337元列
      計為當。
　㈥從而，聲請人以上開收入扣除必要支出後，每月已無餘額（
    計算式：4,273元－1萬8,337元＝－1萬4,064元），且聲請人現
    年57歲（54年出生），雖距勞工強制退休年齡（65歲）尚有
    8年，然審酌聲請人目前之收支及身體狀況，顯無法清償聲
    請人前揭所負欠之債務總額，堪認聲請人客觀上已無法清償
    債務，而有藉助藉助清算制度調整其與債權人間權利義務關
    係之必要，自應許聲請人得藉由清算程序清理債務。
四、綜上所述，聲請人係消費者，已達不能清償債務之程度，經
    消費者債務清理調解不成立，而查無消債條例第6條第3項、
    第8條或第82條第2項所定應駁回清算聲請之事由，則其聲請
    ，應屬有據，爰裁定准許，並依同條例第16條第1項規定，
    命司法事務官進行清算程序如主文。
五、本院雖裁定准許開始清算程序，俾使聲請人得以重建經濟生
    活，惟本裁定不生免責效力，聲請人所負債務並非當然免除
    ，仍應由本院斟酌消債條例第132條至第135條等規定，決定
    是否准予免責，如本院最終未准聲請人免責，聲請人就其所
    負債務仍應負清償之責，附此敘明。
中　　華　　民　　國　　111 　年　　10　　月　　20　　日
                  民事第四庭    法　官　陳容蓉
以上正本係照原本作成。　　　　　　　　　
本件裁定不得抗告。
本裁定業已於111年10月20日下午4時整公告。
中　　華　　民　　國　　111 　年　　10　　月　　20　　日
                                書記官  陳𥴡濤